【裁判字號】    99,台上,4474
【裁判日期】    990715
【裁判案由】    違反毒品危害防制條例
【裁判全文】
最高法院刑事判決            九十九年度台上字第四四七四號
上  訴  人  乙○○
            丙○○
            甲○○
上 列一 人
選任辯護人  鄭明達律師
上列上訴人等因違反毒品危害防制條例案件，不服台灣高等法院
高雄分院中華民國九十九年五月十一日第二審判決（九十九年度
上訴字第二八一、二八二號，起訴案號：台灣高雄地方法院檢察
署九十六年度偵字第三六０七０號、九十七年度偵字第三三０七
號），提起上訴，本院判決如下：
    主  文
原判決關於甲○○販賣第一級毒品未遂、轉讓第一級毒品未遂部
分均撤銷，發回台灣高等法院高雄分院。
其他上訴駁回。
    理  由
一、撤銷（甲○○販賣第一級毒品未遂、轉讓第一級毒品未遂）
    部分
本件原判決認定：(一)、上訴人甲○○基於販賣第一級毒品海洛因
之犯意，於民國九十六年十月三十一日上午十時二分三十七秒許
，其所有0000000000號電話（以其姐李奕真名義申請）接獲綽號
「阿娥」之女子以0000000000號電話打來之電話，得悉對方欲買
新台幣（下同）一千元海洛因，遂相約至某養老院附近交易海洛
因，嗣因雙方未至約定地點，而未完成毒品買賣。(二)、九十六年
十月三十一日上午九時五十九分十二秒許，甲○○之0000000000
號電話接獲綽號「黑輪」者以00-0000000號電話打來之電話，「
黑輪」要求提供海洛因一包讓其緩解毒癮，甲○○即指示「黑輪
」至某寺廟會面交付海洛因，「黑輪」應允後卻未依約前往，甲
○○始未交付海洛因予「黑輪」等情。因而撤銷第一審關於此二
部分之科刑判決，改判仍論處甲○○販賣第一級毒品，累犯未遂
罪刑，及轉讓第一級毒品，累犯未遂罪刑。固非無見。
惟查：(一)、科刑之判決書，對於犯罪事實必須詳加認定，而後於
理由內明其認定犯罪事實所憑之證據，及其認定之理由，方足
以資論罪科刑。又已著手於犯罪行為之實行而不遂者，一般稱為
未遂犯，依刑法第二十五條規定，其處罰得按既遂犯之刑減輕之
。至已著手於犯罪行為之實行，而因己意中止或防止其結果之發
生者，為中止犯，依刑法第二十七條規定，應減輕或免除其刑。
而刑法第六十六條規定，有期徒刑、拘役、罰金減輕者，減輕其
刑至二分之一，但同時有免除其刑之規定者，其減輕得減至三分
之二。故行為人究係未遂犯或中止犯，與其刑責等法律適用攸關
，自應於事實欄詳加認定記載，並說明其所憑之理由，始稱適法
。原判決認定甲○○與「阿娥」相約買賣一千元海洛因及見面地
點，嗣因未與「阿娥」碰面，遂未能完成交付毒品行為，又與「
黑輪」相約轉讓海洛因，嗣因未與「黑輪」碰面，而未能完成交
付毒品之行為等情。依卷內資料所示，甲○○否認有此二犯行，
且甲○○與「阿娥」或「黑輪」之電話交談內容皆未言及所欲拿
取者為何物，則彼等約定買賣或轉讓之物是否海洛因，尚非明確
，原審未為必要調查，即認係海洛因，有職權調查未盡之違法。
倘彼等所欲買賣、轉讓者係海洛因，甲○○因何緣故未與「阿娥
」、「黑輪」碰面交付？是否因己意而中止？原判決亦未詳加認
定記載，並說明其理由，遽認皆為未遂犯，亦非適法。(二)、有罪
之判決所載事實、理由與所宣告之主文，必須互相一致，否則即
有理由矛盾之違法。原判決事實認定甲○○以其所有0000000000
號電話，供轉讓毒品予「黑輪」犯罪所用，理由欄亦說明該支行
動電話雖未扣案，仍應沒收，如全部或一部不能沒收時，追徵其
價額或以其財產抵償之，然主文欄祇宣告沒收該支行動電話，並
未諭知如全部或一部不能沒收時，追徵其價額或以其財產抵償之
（見原判決附表二編號3 ），亦有可議。甲○○上訴意旨指摘原
判決關於販賣第一級毒品未遂及轉讓第一級毒品未遂部分不當，
非無理由，應認關於甲○○販賣第一級毒品未遂及轉讓第一級毒
品未遂部分，有撤銷發回更審之原因。
二、駁回（乙○○、丙○○及甲○○販賣第一級毒品既遂）部分
按刑事訴訟法第三百七十七條規定，上訴於第三審法院，非以判
決違背法令為理由，不得為之。是提起第三審上訴，應以原判決
違背法令為理由，係屬法定要件。如果上訴理由書狀並未依據卷
內訴訟資料，具體指摘原判決不適用何種法則或如何適用不當，
或所指摘原判決違法情事，顯與法律規定得為第三審上訴理由之
違法情形，不相適合時，均應認其上訴為違背法律上之程式，予
以駁回。原判決綜合全部卷證資料，認上訴人乙○○、丙○○、
甲○○有其事實欄所載販賣第一級毒品既遂之犯行，已詳所憑
之證據與認定之理由。就乙○○辯稱：伊受溫發貴委託收取「日
仔會」會款，不知道所收款項是販毒所得云云；丙○○辯稱：伊
騙溫發貴已將海洛因賣給他人，實際上從溫發貴處取得之海洛因
都由伊自己施用完畢，並未對外販賣云云；甲○○辯稱：周民賢
毒癮發作很難受，伊方分一點海洛因供其止癮，未販賣予周民賢
云云，認均不足採信，於理由內予以指駁、說明甚詳。因而撤銷
第一審關於乙○○、丙○○及甲○○販賣第一級毒品既遂部分之
科刑判決，改判仍論處乙○○共同販賣第一級毒品，累犯，六罪
刑（均處有期徒刑）、丙○○共同販賣第一級毒品，累犯，四罪
刑（均處有期徒刑），甲○○販賣第一級毒品既遂，累犯，一罪
刑（處有期徒刑）。
乙○○上訴意旨略以：溫發貴不利於乙○○之證言及其與乙○○
之通訊監察譯文，均不足以證明乙○○有販賣毒品犯行，原審不
採溫發貴所稱其委託乙○○收取「日仔會」會錢等有利證言，卻
採其虛偽不實，或經第一審法院連續三天疲勞訊問之陳述，於無
補強證據之情況下，遽認乙○○有販賣毒品犯行，有判決理由不
備、矛盾及違背證據法則之違失云云。丙○○上訴意旨略稱：原
判決認定溫發貴每日交付二十至三十包海洛因給丙○○販賣，然
未查明、認定其確切數量，又與原判決附表一編號1 所載「溫發
貴……交付十包（起訴書誤載為二十至三十包）……之海洛因予
丙○○……」等語，不相一致；依原判決之認定，其附表一編號
1 部分，丙○○需給溫發貴七包海洛因價錢即三千五百元，原判
決卻認定給四千元，附表一編號2 應付八千元，竟認定付六千五
百元，附表一編號3 應付四千五百元，卻認定付一千五百元，附
表一編號4 應付八千元，祇認定給二千五百元，有理由矛盾之違
法；原判決僅憑不明確之監聽譯文及與事實不符之供詞，遽認丙
○○有四次共同販賣海洛因之犯行，有認定事實不憑證據之違法
云云。甲○○上訴意旨略謂：周民賢之警詢筆錄違反應由詢問者
以外之人製作之規定，係隨意在周民賢住所製作，其正確性及公
正性無法期待；周民賢之證言反覆不一，其憑信性本即可疑，且
其施用毒品，如供出毒品之來源因而破獲，得邀輕典，自應有補
強證據，本件並未查獲任何毒品、帳冊、分裝工具，即無何補強
證據，原審僅依周民賢之不實證詞與錄音譯文為論罪之依據，顯
違背證據法則云云。惟查：(一)、犯罪事實之認定，證據之取捨及
其證明力如何，乃事實審法院自由判斷之職權，如其取捨不違背
經驗法則與論理法則，即不得指為違法，而據為上訴第三審之理
由。且經驗與論理法則等證據法則，俱屬客觀存在之法則，非當
事人主觀之推測，若僅憑上訴人之主觀意見，漫事指為違背經驗
與論理等證據法則，即不足以辨認原判決已具備違背法令之形式
。原判決依憑乙○○之部分自白、溫發貴之證言、乙○○與溫發
貴之通訊監察譯文、乙○○有施用毒品前科之台灣高等法院被告
前案紀錄表，依據丙○○之部分自白、溫發貴之證言、丙○○與
溫發貴之通訊監察譯文、丙○○與溫發貴均有施用毒品前科之台
灣高等法院被告前案紀錄表、丙○○與溫發貴之尿液均呈嗎啡陽
性反應之尿液檢驗報告，依據甲○○之部分自白、周民賢之證言
、甲○○與周民賢之通訊監察譯文、甲○○與周民賢均有施用毒
品前科之台灣高等法院被告前案紀錄表、甲○○之尿液呈嗎啡陽
性反應之尿液檢驗報告等證據資料，資以認定乙○○與溫發貴共
同基於營利犯意，丙○○與溫發貴亦共同基於營利犯意，甲○○
單獨基於營利犯意，分別販賣海洛因予他人等情，已說明本於調
查所得心證，分別定其取捨而為事實判斷之理由。並就溫發貴有
利於乙○○之證言，如何不足採信，詳加論、說明。所為論斷
，核無違背客觀存在之經驗法則與論理法則，自屬原審採證、認
事之適法職權行使，不容任意指摘為違法。上訴意旨認本件無何
補強證據，顯非依據卷內訴訟資料指摘，自非合法之上訴理由。
(二)、溫發貴於第一審九十八年七月二十四日、同年八月六日、同
年十月十二日之公開審判庭作證，各次審判程序分別自當日上午
十時或九時三十分開始進行，有審判筆錄可證，自與疲勞訊問之
情形有別，不得執此指摘原判決違法。(三)、依原判決事實欄之記
載，溫發貴每日交給丙○○販賣之海洛因，皆如原判決附表一編
號1至4 所載。丙○○指稱原判決既認定其附表一編號1部分，溫
發貴交給丙○○之海洛因為二十至三十包，又認定為十包，二者
不相一致云云，顯非依據卷內訴訟資料指摘。(四)、原判決並未採
用周民賢之警詢所供，作為甲○○犯罪之證據，關於周民賢警詢
筆錄製作程序之指摘，即非適法之第三審上訴理由。上訴人等三
人其餘上訴意旨，仍執陳詞，否認犯罪，為單純之事實上爭執，
就原判決究如何違背法令，並未具體指摘，徒就原審採證、認事
之適法職權行使及已詳加說明之事項，恣意爭辯，難謂為適法之
第三審上訴理由。應認乙○○、丙○○及甲○○販賣第一級毒品
既遂部分之上訴，均違背法律上之程式，予以駁回。
據上論結，應依刑事訴訟法第三百九十七條、第四百零一條、第
三百九十五條前段，判決如主文。
中    華    民    國  九十九  年    七    月   十五   日
                      最高法院刑事第十三庭
                          審判長法官  賴  忠  星
                                法官  呂  丹  玉
                                法官  吳      燦
                                法官  蔡  名  曜
                                法官  葉  麗  霞
本件正本證明與原本無異
                                      書  記  官
中    華    民    國  九十九  年    七    月   二十   日
                                                     ｍ

司法院資訊處製作；財團法人民間司法改革基金會備份。
